【裁判字號】    98,交聲,4306
【裁判日期】    981231
【裁判案由】    違反道路交通管理處罰條例聲明異議
【裁判全文】
臺灣臺北地方法院交通事件裁定        98年度交聲字第4306號
原處分機關  臺北市交通事件裁決所
異  議  人
即受處分人  甲○○
上列異議人即受處分人因違反道路交通管理處罰條例案件，對於
臺北市交通事件裁決所98年12月22日所為之處分（原處分案號：
北市裁罰字第22-AEX406977號），聲明異議，本院裁定如下：
    主  文
原處分關於罰鍰新臺幣肆萬伍仟元部分撤銷。
其餘異議駁回。
    理  由
一、按汽車駕駛人飲用酒類後其吐氣所含酒精濃度超過每公升
    0.25毫克以上者，不得駕車，道路交通安全規則第114條第2
    款定有明文。次按汽車駕駛人，駕駛汽車經測試檢定有酒精
    濃度超過規定標準者，處新臺幣（下同）15,000元以上60,
    000元以下罰鍰，並當場移置保管該汽車及吊扣其駕駛執照1
    年；又汽車駕駛人，有第35條第1項規定之情形，應接受道
    路交通安全講習，道路交通管理處罰條例第35條第1項第1款
    、第24條第1項第2款分別亦有明文。
二、本件異議人即受處分人甲○○於民國97年11月1日2時30分飲
    酒後仍駕駛車牌號碼AWY-091號重型機車，於同日6時32分許
    ，在臺北市○○○路○段26巷前為警攔查，經測試其呼氣所
    含酒精濃度達每公升0.61毫克，員警乃以異議人違反道路交
    通管理處罰條例第35條第1項第1款之行為，掣單舉發，嗣經
    臺灣臺北地方法院檢察署檢察官為緩起訴處分，緩起訴期間
    為1年。原處分機關乃於98年12月22日依前開條例第35條第1
    項第1款、第24條第1項第2款之規定，裁處異議人罰鍰45,
    000元，並吊扣駕駛執照12個月（異議人已於97年11月14日
    繳送駕駛照至98年11月13日）及施以道路交通安全講習。
三、本件異議人聲明異議意旨略以：伊已被依觸犯公共危險罪移
    送，經檢察官做成緩起訴處分，已向國庫支付2萬元，另依
    道路交通管理處罰條例第35條第8項規定，本件裁罰金額應
    為25,000元，而非45,000元等語，為此聲明異議，請求撤銷
    原處分等語。
四、經查：
（一）本件異議人於前揭時間飲酒後仍騎乘上開機車為警查獲，
      經測試其呼氣所含酒精濃度達每公升0.61毫克，員警乃以
      異議人違反道路交通管理處罰條例第35條第1項第1款之行
      為掣單舉發之事實，且同一事實異議人亦涉犯刑法第185
      條之3公共危險罪，業經臺灣臺北地方法院檢察署檢察官
      於97年11月28日以97年度偵字第25775號為緩起訴處分，
      緩起訴期間為1年，異議人應於緩起訴處分確定後3個月內
      向國庫支付20,000元，並接受10小時之道路交通安全講習
      ，而上開緩起訴處分亦經依職權送臺灣高等法院檢察署駁
      回再議後於98年1月5日確定，緩起訴期間於98年1月5日起
      迄99年1月4日止等情，亦有前開緩起訴處分書、臺灣高等
      法院檢察署98年1月5日98年度上職議字第55號處分書、臺
      灣高等法院被告前案紀錄表在卷可佐，是異議人之違規行
      為，堪以認定。
（二）按行政罰法第1條規定「違反行政法上義務而受罰鍰、沒
      入或其他種類行政罰之處罰時，適用本法。但其他法律有
      特別規定者，從其規定」，足認行政罰法係屬行政罰之基
      本法，而道路交通管理處罰條例本質上係屬行政罰，此觀
      該條例第1條、第2條將交通違規行為所定之法律效果包括
      罰鍰、吊扣證照等均名列為行政罰甚明，是違反道路交通
      管理處罰條例之裁罰事件，自有行政罰法之適用，合先敘
      明。再揆諸行政罰法第26條規定所謂一事不二罰之原則，
      究其立法目的，係因一行為同時觸犯刑事法律及違反行政
      法上義務規定時，由於刑罰與行政罰同屬對不法行為之制
      裁，而刑罰之懲罰作用較強，故依刑事法律處罰，即足資
      警惕時，實無一事二罰再處行政罰之必要。是因同時觸犯
      刑事法律及違反行政法上義務規定之行為，行政機關得否
      科以與刑罰相類之行政罰處罰，端視該行為之刑事訴追或
      審判程序終局結果而定，在刑事訴追、審判程序尚未終局
      確定前，行政機關自不得逕予裁罰，至於沒入或其他種類
      行政罰，因兼具維護公共秩序之作用，其內容具有特殊性
      ，與行政目的之達成密切攸關，行政機關自仍得併予裁處
      。此所稱「其他種類行政罰」，係指違反行政法上之義務
      應受「裁罰性」之「不利處分」而言，依行政罰法第2條
      規定，應包括行政上限制或禁止效力之吊扣證照、禁止考
      領駕照及強制施以道路交通安全講習等處分在內。
（三）又檢察官之緩起訴處分於緩起訴期間內，有下列情形之一
      者，檢察官得依職權或依告訴人之聲請撤銷原處分，繼續
      偵查或起訴: (1)於期間內故意更犯有期徒刑以上刑之罪，
      經檢察官提起公訴者。(2)緩起訴前，因故意犯他罪，而在
      緩起訴期間內受有期徒刑以上刑之宣告者。(3)違背第253
      條之2第1項各款之應遵守或履行事項者，刑事訴訟法第25
      3條之3第1項定有明文。據此可徵經檢察官為「緩起訴」
      處分者，於「緩起訴」之猶豫期間內，最終是否會被檢察
      官提起公訴，猶懸而未定，亦即「緩起訴」處分於猶豫期
      間內尚未具有實質之確定力，檢察官仍得根據上開規定依
      職權或依告訴人之聲請，將被告「緩起訴」處分撤銷。而
      行政罰法第26條明定一事不二罰原則，且應受行政罰之行
      力如經不起訴處分或為無罪、免訴、不受理、不付審理之
      裁判「確定」者，始得依違反行政法上義務規定裁處之，
      並未包括「緩起訴」處分在內，雖「緩起訴」處分之最終
      使被告免於刑事訴追之效果與「不起訴」處分之效果相同
      ，惟依行政罰法第26 條第2項之立法意旨，亦必須待緩起
      訴處分實質確定時，被告才最終地確定免於受刑事訴追，
      原處分機關始得為行政裁罰，亦即在緩起訴期間內即猶豫
      期間期滿前，該緩起訴處分仍有被撤銷之可能，此時原處
      分機關若依法為行政裁決，將使異議人有同時遭受行政處
      罰及刑事訴追之危險，顯與行政罰法第26條規定之立法意
      旨相違背。準此，自行政罰法第26條規定立法意旨為有利
      於行為人之解釋，應認應受行政裁罰之行為，關於罰鍰部
      分，同一事實如經緩起訴處分確定者，亦有行政罰法第26
      條明定一事不二罰原則之適用。
（四）查本件異議人酒後駕車同經臺灣臺北地方法院檢察署檢察
      官為上開緩起訴處分，緩起訴期間為1年，緩起訴期間自
      98年1月5日起迄99年1月4日止等情，已如前述。是異議人
      人之緩起訴處分期間既迄99年1月4日始屆滿，於此之前，
      刑事追訴程序尚未終局終結確定，揆諸前揭說明，原處分
      機關應不得就同一事由裁處異議人罰鍰處分，則原處分機
      關於98年12月22日裁處異議人罰鍰45,000元，即與行政罰
      法第26條第1項前段、第2項之規定有違，難認妥適。
（五）至原處分機關依道路交通管理處罰條例第35條第1項第1款
      、第24條第1項第2款規定，裁處吊扣駕駛執照12個月及施
      以道路交通安全講習部分，依前開規定及說明，此二部分
      之處分係屬罰鍰以外之其他種類行政罰，因兼具維護公共
      秩序之作用，為達行政目的，是原處分機關就此部分之併
      予裁處，於法並無不合。
五、綜上所述，異議人確有於前開飲酒後駕駛機車，經測試檢定
    酒精濃度超過規定標準之違規行為，原處分機關依前開條例
    第35條第1項第1款、第24條第1項第2款之規定，裁處吊扣駕
    駛執照12個月（異議人已於97年11月14日繳送駕駛照至98年
    11月13日）及施以道路交通安全講習之其他種類行政罰部分
    ，於法並無不合，異議人此部分聲明異議雖未提及，惟其係
    請求撤銷原處分，認仍係對原處分全部不服，故此部分仍應
    諭知駁回；至裁處罰鍰45,000元部分，因本件裁決時，尚在
    前開緩起訴猶豫期間內，與行政罰法第26條第1項前段、第2
    項規定不符，應予撤銷，此部分俟上開緩起訴處分期間屆滿
    而異議人確定不受刑事追訴、處罰後，再由行政機關另為適
    法之處分，本院尚不得自為裁定，附此說明。
據上論結，應依道路交通案件處理辦法第19條、第20條前段，裁
定如主文。
中    華    民    國    98    年    12    月    31    日
                  交通法庭法  官  林瑋桓
以上正本證明與原本無異
如不服本裁定應於送達後5日內向本院提出抗告狀
                          書記官  潘文賢
中    華    民    國    98    年    12    月    31    日

司法院資訊處製作；財團法人民間司法改革基金會備份。
